臺灣臺南地方法院刑事判決　　　　　　　94年度訴緝字第37號
公　訴　人　臺灣台南地方法院檢察署檢察官
被　　　告　乙○○
上列被告因偽造文書等案件，經檢察官提起公訴（87年度偵字第
578 號）及移送併辦（87年度偵字第4732號），被告就被訴及併
辦事實均為有罪之陳述，本院裁定進行簡式審判程序，判決如下
：
    主  文
乙○○連續行使偽造私文書，足以生損害於公眾及他人，處有期
徒刑陸月，如易科罰金，以佰元折算壹日。
如附表所示偽造之「甲○○」署押（含指印），均沒收。
    事  實
一、(一)乙○○因向其父甲○○借錢未果，需錢孔急，明知甲○○
      並未同意其申請印鑑證明及以甲○○土地向銀行辦理抵押
      貸款，竟基於意圖為自己不法所有之概括犯意，先於民國
      八十六年三月間某日，在台南縣安定鄉港南村港口127 號
      家中，竊取甲○○所有之印鑑章、國民身分證、台南縣安
      定鄉○○○段第一六六二地號土地所有權狀後，旋於同年
      三月十九日，至台南縣安定鄉戶政事務所，盜用甲○○印
      鑑章偽造委任書、印鑑證明申請書持以行使，而使該戶政
      事務所承辦公務員將此不實事項，登載於職務上所掌印鑑
      證明申請書並核發甲○○印鑑證明給乙○○後，乙○○即
      持核發不實之印鑑證明與竊得之上開印鑑章、國民身分證
      與土地所有權狀，於同日至臺灣中小企業銀行善化分行辦
      理抵押貸款，並在借款申請書及調查表、借據、土地抵押
      權設定契約書、其他特約事項上，盜用甲○○印章並偽造
      甲○○署押與按指印佯為連帶保證人，以其本人為借款人
      ，而偽造借款申請書及調查表、借據持以申請貸款，致使
      該銀行陷於錯誤而交付借款新臺幣（下同）一百二十萬元
      給乙○○，乙○○並利用不知情之代書盜用甲○○印章偽
      造土地登記申請書，持向台南縣新化地政事務所（起訴書
      誤載為麻豆地政事務所）辦理本金最高限額一百五十萬元
      抵押權設定登記，使該地政事務所承辦公務員於八十六年
      三月二十日，將此不實事項登載於職務上所掌土地登記簿
      謄本公文書，足以生損害於甲○○、臺灣中小企業銀行善
      化分行、台南縣安定鄉戶政事務所核發印鑑證明與台南縣
      新化地政事務所土地登記之正確性，嗣乙○○再將印章、
      身分證與土地所有權狀放回原處。乙○○復基於前開意圖
      為自己不法所有之概括犯意，於八十六年九月間再度竊取
      甲○○印鑑章、國民身分證與甲○○所有台南縣安定鄉○
      ○段三五八之一地號土地所有權狀，並以相同手法，先於
      同年九月二日至臺灣中小企業銀行善化分行辦理抵押貸款
      ，並在借款申請書及調查表上，盜用甲○○印章並偽造甲
      ○○署押與按指印佯為連帶保證人，以其本人為借款人，
      而偽造借款申請書及調查表，再於同年九月十八日，至台
      南縣安定鄉戶政事務所，盜用甲○○印鑑章偽造委任書、
      印鑑登記證明申請書持以行使，而使該戶政事務所承辦公
      務員將此不實事項，登載於職務上所掌印鑑登記證明申請
      書並核發甲○○印鑑證明給乙○○，乙○○復於同日至臺
      灣中小企業銀行善化分行，並在借據、土地抵押權設定契
      約書、其他特約事項上，盜用甲○○印章並偽造甲○○署
      押與按指印佯為連帶保證人，以其本人為借款人，而偽造
      借據並連同前開文件持以申請貸款，致使該銀行再度陷於
      錯誤而交付借款二百萬元給乙○○，乙○○並利用不知情
      之代書盜用甲○○印章偽造土地登記申請書，持向台南縣
      新化地政事務所辦理本金最高限額三百萬元抵押權設定登
      記，使該地政事務所承辦公務員於八十六年九月十九日，
      將此不實事項登載於職務上所掌土地登記簿謄本公文書上
      ，足以生損害於甲○○、臺灣中小企業銀行善化分行、台
      南縣安定鄉戶政事務所核發印鑑證明與台南縣新化地政事
      務所土地登記之正確性。迄八十六年十一月二十九日，甲
      ○○為投票選舉縣長選舉欲拿身分證與印章時，發現土地
      所有權狀擺放位置不對而起疑，經向銀行查證始悉上情。
    (二)乙○○明知自己並無資力購買外國進口房車，竟仍承前意
      圖為自己不法所有之犯意，於八十六年十月八日，佯以動
      產擔保交易附條件買賣方式，向東逸企業股份有限公司（
      下稱東逸公司）購買FIAT廠牌1997年份，COUPE 2.0 5C 2
      0V TURBO型式，車牌號碼D2─8282號自小客車一輛，並於
      同日至麻豆監理站辦理動產擔保交易附條件買賣設定登記
      ，為動產擔保交易之債務人，雙方約定總價金為一百三十
      四萬元，頭期款四十四萬元，餘款分期總價為一百十五萬
      二百元（含本金及利息），分十八期給付，每二月一期，
      每期付款六萬三千九百元，標的物存放地點為台南縣安定
      鄉港南村港口127 號，在價金未全部付清之前，標的物所
      有權仍屬於東逸公司所有，乙○○僅得依約占有使用，不
      得任意遷移或為其他處分。詎乙○○明知自己資力無法給
      付後續分期款項，仍佯與東逸公司訂立上開附條件買賣契
      約書，並先行給付頭期款四十四萬元以資取信，同時簽發
      票面金額各為六萬三千九百元，發票日自八十六年十一月
      二十日至八十九年九月二十日之支票共十八張予東逸公司
      收執，作為給付後續分期款項之用，致使東逸公司陷於錯
      誤，而交付上開自小客車予乙○○使用。惟乙○○於取得
      前開自小客車後，僅付款一期，即拒不付款，其所開立發
      票日為八十七年一月二十日之支票，屆期提示竟遭退票，
      其餘支票屆期亦均不獲付款。乙○○復意圖為自己不法之
      利益，將該輛自小客車遷移不知去向，致東逸公司追索無
      著而受有損害，至此始知受騙。
二、案經甲○○訴由台南縣警察局善化分局報請臺灣台南地方法
    院檢察署檢察官偵查起訴，暨東逸公司訴請該署移送併案審
    理。
    理  由
一、上揭事實業據被告乙○○於本院審理中均坦承不諱，核與告
    訴人甲○○於警詢、檢察官偵查中之陳述及東逸公司告訴代
    理人萬惠蘭於檢察官偵訊時所陳之情節相符，並有台南縣安
    定鄉戶政事務所以九十四年七月二十七日南縣安戶字第０九
    四００００八六一號函、台南縣新化地政事務所以九十四年
    七月二十八日所登字第０九四０００五八四一號函、臺灣中
    小企業銀行善化分行以九十四年十月三十一日九四善化字第
    七０二九四００三四四號函所檢送如附表所示文件資料各一
    份附卷暨如事實欄所示二筆地號之土地登記簿謄本在卷可稽
    ，且如附表編號九至十二之借款申請書及調查表、借據上之
    甲○○印文雖與告訴人甲○○提出之印章印文相符，但其上
    甲○○指印，與告訴人甲○○之指紋卻不同乙節，亦有內政
    部警政署刑事警察局八十七年三月二日刑鑑字第一０九六０
    號鑑驗通知書在卷可證，是上開借款申請書及調查表與借據
    上甲○○之印文、指印既非同一人，顯係被告乙○○盜用甲
    ○○印章並偽造署押、指印所致，應無疑義，此外復有汽車
    新領牌照登記書、附條件買賣契約書、動產擔保交易附條件
    買賣設定登記申請書、支票暨存款不足退票單等影本各一紙
    存卷可考，本件事證明確，被告犯行堪以認定，自應依法論
    科。
二、核被告乙○○所為：如事實欄(一)所示部分，係犯刑法第三百
    二十條第一項之竊盜罪、第二百十六條、第二百十條之行使
    偽造私文書罪、第二百十四條之使公務員登載不實文書罪、
    第三百三十九條第一項之詐欺取財罪；如事實欄(二)所示部分
    ，係犯刑法第三百三十九條第一項之詐欺取財罪、動產擔保
    交易法第三十八條之動產擔保交易債務人意圖不法利益，將
    標的物遷移致生損害於債權人罪。被告二次利用不知情之代
    書盜用甲○○印章偽造土地登記申請書，持向地政事務所辦
    理抵押權設定登記，並使地政事務所承辦公務員將此不實事
    項登載於職務上所掌登記簿謄本公文書之犯行部分，應成立
    間接正犯。又其盜用印章及偽造署押行為，為偽造私文書之
    部分行為；偽造私文書後復持以行使，偽造之低度行為應為
    行使之高度行為所吸收，均不另論罪。被告先後多次竊盜、
    行使偽造私文書、使公務員登載不實、詐欺取財犯行，均各
    時間緊接，觸犯構成要件相同之罪名，顯均係各基於一個概
    括犯意為之，應各依刑法第五十六條連續犯之規定論以一罪
    ，並均依法加重其刑，公訴人認被告在事實欄(一)前後二次相
    隔半年之所犯上開各罪均係分別起意為之，容有誤會，而移
    送併辦即事實欄(二)部分暨與本案起訴部分有連續犯之裁判上
    一罪關係，為起訴效力所及，自在本院審理範圍，均併予指
    明。被告所犯上開竊盜、行使偽造私文書、使公務員登載不
    實、詐欺取財、動產擔保交易法第三十八條各罪間，有方法
    結果之牽連關係，應從一重之行使偽造私文書罪處斷。爰審
    酌被告犯罪之動機、目的、手段及其年輕力壯，不思以正當
    途徑取得金錢，因向其父借錢未果，竟萌生貪念出此下策而
    為本件犯行，惟念其犯罪後坦承犯行，尚知悔改且現已陸續
    清償貸款等一切情狀，量處如主文所示之刑，併諭知如易科
    罰金之折算標準，以示懲儆。又如附表所示文件其上偽造之
    「甲○○」署押（含指印），均應依刑法第二百十九條之規
    定宣告沒收。
據上論斷，應依刑事訴訟法第二百七十三條之一第一項、第二百
九十九條第一項前段，動產擔保交易法第三十八條，刑法第十一
條前段、第五十六條、第二百十六條、第二百十條、第三百三十
九條第一項、第三百二十條第一項、第二百十四條、第五十五條
後段、第四十一條第一項前段、第二百十九條，罰金罰鍰提高標
準條例第一條前段、第二條，判決如主文。
本案經檢察官丙○○到庭執行職務。
中　　華　　民　　國　　94　　年　 　12　　月　　7　　日
　　　　　　　　　刑事第六庭    法　官　張瑛宗
以上正本證明與原本無異。
如不服本判決，應於判決送達後10日內，向本院提出上訴狀（應
附繕本）。
　　　　　　　　　　　　　　　　書記官　吳姁穗
中　　華　　民　　國　　94　　年　 　12　　月　　7　　日
附錄本案論罪科刑法條：
中華民國刑法第216條(行使偽造變造或登載不實之文書罪)
  行使第 210 條至第 215 條之文書者，依偽造、變造文書或登
  載不實事項或使登載不實事項之規定處斷。
中華民國刑法第210條(偽造變造私文書罪)
  偽造、變造私文書，足以生損害於公眾或他人者，處 5 年以下
  有期徒刑。
中華民國刑法第339條第1項(普通詐欺罪)
  意圖為自己或第三人不法之所有，以詐術使人將本人或第三人
  之物交付者，處5年以下有期徒刑、拘役或科或併科1千元以下
  罰金。
中華民國刑法第320條第1項(普通竊盜罪)
  意圖為自己或第三人不法之所有，而竊取他人之動產者，為竊
  盜罪，處5年以下有期徒刑、拘役或500元以下罰金。
中華民國刑法第214條(使公務員登載不實罪)
  明知為不實之事項，而使公務員登載於職務上所掌之公文書，
  足以生損害於公眾或他人者，處3年以下有期徒刑、拘役或500
  元以下罰金。
附表：
┌─┬────┬────┬────┬────┬────┐
│編│文件名稱│偽造時間│偽造署名│偽造指印│應沒收之│
│號│        │        │之內容及│之內容及│物      │
│  │        │        │數量    │數量    │        │
├─┼────┼────┼────┼────┼────┤
│一│印鑑證明│民國八十│甲○○之│        │偽造署名│
│  │申請書  │六年三月│署名二枚│        │二枚    │
│  │        │十九日  │        │        │        │
├─┼────┼────┼────┼────┼────┤
│二│委任書  │民國八十│甲○○之│        │偽造署名│
│  │        │六年三月│署名一枚│        │一枚    │
│  │        │十九日  │        │        │        │
├─┼────┼────┼────┼────┼────┤
│三│印鑑登記│民國八十│甲○○之│        │偽造署名│
│  │證明申請│六年九月│署名二枚│        │二枚    │
│  │書      │十八日  │        │        │        │
├─┼────┼────┼────┼────┼────┤
│四│委任書  │民國八十│甲○○之│        │偽造署名│
│  │        │六年九月│署名一枚│        │一枚    │
│  │        │十八日  │        │        │        │
├─┼────┼────┼────┼────┼────┤
│五│土地登記│民國八十│甲○○之│        │偽造署名│
│  │申請書  │六年三月│署名一枚│        │一枚    │
│  │        │十九日  │        │        │        │
├─┼────┼────┼────┼────┼────┤
│六│土地抵押│民國八十│甲○○之│        │偽造署名│
│  │權設定契│六年三月│署名一枚│        │一枚    │
│  │約書    │十九日  │        │        │        │
├─┼────┼────┼────┼────┼────┤
│七│土地登記│民國八十│甲○○之│        │偽造署名│
│  │申請書  │六年九月│署名一枚│        │一枚    │
│  │        │十八日  │        │        │        │
├─┼────┼────┼────┼────┼────┤
│八│土地抵押│民國八十│甲○○之│        │偽造署名│
│  │權設定契│六年九月│署名一枚│        │一枚    │
│  │約書    │十八日  │        │        │        │
│  │        │        │        │        │        │
├─┼────┼────┼────┼────┼────┤
│九│臺灣中小│民國八十│甲○○之│甲○○之│偽造署名│
│  │企業銀行│六年三月│署名二枚│指印一枚│二枚、指│
│  │借款申請│十九日  │        │        │印一枚  │
│  │書及調查│        │        │        │        │
│  │表      │        │        │        │        │
├─┼────┼────┼────┼────┼────┤
│十│臺灣中小│民國八十│甲○○之│甲○○之│偽造署名│
│  │企業銀行│六年九月│署名二枚│指印一枚│二枚、指│
│  │借款申請│二日    │        │        │印一枚  │
│  │書及調查│        │        │        │        │
│  │表      │        │        │        │        │
├─┼────┼────┼────┼────┼────┤
│十│借據    │民國八十│甲○○之│甲○○之│偽造署名│
│一│        │六年三月│署名一枚│指印一枚│一枚、指│
│  │        │十九日  │        │        │印一枚  │
│  │        │        │        │        │        │
├─┼────┼────┼────┼────┼────┤
│十│借據    │民國八十│甲○○之│甲○○之│偽造署名│
│二│        │六年九月│署名二枚│指印二枚│二枚、指│
│  │        │十八日  │        │        │印二枚  │
│  │        │        │        │        │        │
└─┴────┴────┴────┴────┴────┘
